臺灣新北地方法院刑事判決
111年度訴字第1032號
公  訴  人  臺灣新北地方檢察署檢察官
被      告  林文懷



指定辯護人  本院公設辯護人湯明純  
上列被告因違反毒品危害防制條例案件，經檢察官提起公訴（11
1年度偵字第16347號），本院判決如下：
    主  文
林文懷共同犯販賣第三級毒品未遂罪，處有期徒刑壹年玖月，扣
案之如附表編號1所示之毒品咖啡包共計拾貳包、編號2所示之愷
他命壹包、編號3之藍色三星手機壹支（門號:0000000000）均沒
收。緩刑參年，並應於判決確定後壹年內向公庫支付新臺幣貳萬
元。
    事  實
一、林文懷知悉愷他命、4-甲基甲基卡西酮係毒品危害防制條例列
    管之第三級毒品，依法不得販賣，竟與通訊軟體微信暱稱「L
    A.LA MOVE」、「大亨堡滿貫」之人，共同基於販賣第三級
    毒品之犯意聯絡，於民國111年3月17日12時43分許，由通訊
    軟體微信暱稱「LA.LA MOVE」刊登暗示提供毒品交易之「酒(
    圖示)6+1活動現實開跑 中酒(圖示)即刻出貨 歡迎來電」之
    訊息，適新北市政府警察局新莊分局警員執行網路巡邏發現，
    喬裝買家與之聯繫並約定，以新臺幣（下同）4,800元之代價
    ，購買含有愷他命、4-甲基甲基卡西酮成分之咖啡包14包，
    並相約在新北市○○區○○路000號前交易。嗣於翌(18)日23時30
    分許，林文懷依「大亨堡滿貫」之指示，騎乘車牌號碼000-
    000號普通重型機車抵達上址後，當場交付上開毒品咖啡包
    與警員，而為警當場查獲而未遂，並扣得含有4-甲基甲基卡
    西酮成分之咖啡包12包(純質淨重3.9131公克)、愷他命1包(
    純質淨重1.7136公克)、藍色三星手機1支等物。
二、案經新北市政府警察局新莊分局報請臺灣新北地方法院檢察
    署檢察官偵查起訴。
    理  由
壹、程序方面
　　按被告以外之人於審判外之言詞或書面陳述，除法律有規定
    者外，不得作為證據，刑事訴訟法第159條第1項固定有明文
    。惟被告以外之人於審判外之陳述，雖不符前4 條之規定，
    而經當事人於審判程序同意作為證據，法院審酌該言詞陳述
    或書面陳述作成時之情況，認為適當者，亦得為證據；當事
    人、代理人或辯護人於法院調查證據時，知有第159 條第1
    項不得為證據之情形，而未於言詞辯論終結前聲明異議者，
    視為有前項之同意，同法第159 條之5 亦有規定。本案下述
    所引被告楊梓平以外之人於審判外之陳述，經本院提示各該
    審判外陳述之內容並告以要旨，公訴人、被告及辯護人均對
    證據能力表示沒有意見，同意具有證據能力（見本院訴字卷
    第66頁），復經本院審酌該等供述證據作成之客觀情狀，並
    無證明力明顯過低或係違法取得之情形，且為證明本案犯罪
    事實所必要，認為以之作為證據應屬適當，均應有證據能力
    。另本院後述所引用之其餘非供述證據，經本院依法當庭提
    示令被告辨認或告以要旨並依法調查外，復無證據足證係公
    務員違背法定程序所取得，又為證明本案犯罪事實所必要，
    亦均得作為本案證據。
貳、實體方面
一、認定犯罪事實所憑之證據及理由
    上開事實，業據被告林文懷於警詢、偵查中、本院準備程序
    及審理時均坦承不諱（見111年度偵字第16347號偵查卷第9
    至13頁、第70至第72頁、第77至78頁、本院訴字卷第37至41
    頁、第73頁），並有新北市政府警察局新莊分局搜索扣押筆
    錄、扣押物品目錄表（偵卷第17至19頁）、查獲現場及扣案
    物品照片（偵卷第26至28頁）、通訊軟體對話紀錄翻拍照片
    （偵卷第28至47頁）、微信對話譯文（偵卷第49至50頁）、
　　通訊軟體對話紀錄翻拍照片（偵卷第60至68頁）、被告手機
    相簿照片（偵卷第69頁）等資料在卷足資佐證及第三級毒品
　　含有4-甲基甲基卡西酮成分之咖啡包12包(純質淨重3.9131
    公克)、愷他命1包(純質淨重1.7136公克)扣案足資佐證。又
    扣案之毒品13包經鑑定結果，分別含有上開第三級毒品4-甲
    基甲基卡西酮、愷他命成分之事實，則有臺北榮民總醫院11
    1 年6 月10日北榮毒鑑字第C0000000號毒品成分鑑定書( 一
    )(二)(三)(四)（偵卷第91至94頁）及臺北榮民總醫院111 
    年6 月10日北榮毒鑑字第C0000000至Q 號毒品純度鑑定書（
    偵卷第95至96頁）附卷足憑，足供擔保被告上開任意性自白
    確與事實相符，是本案事證明確，被告上開所為販賣第三級
    毒品未遂之犯行堪以認定，應予依法論科。至被告於警詢中
    所稱，毒品上游為林配州之人，經本院函詢新北市政府警察
    局新莊分局及台灣新北地方檢察署結果，均未能因被上開供
    述，而查獲毒品上游林配州等情，則有臺灣新北地方檢察署
    111年10月18日新北檢增新111偵16347字第1119113577號函
    、新北市政府新莊分局111年10月21日新北警莊刑字第11140
    77195號函（見本院卷第63至65頁）在卷可稽，附此敘明。
二、按販賣毒品罪係屬重罪，若無利可圖，衡情一般持有毒品者
    ，當不致輕易將持有之毒品交付他人。又販賣毒品乃違法行
    為，非可公然為之，且有其獨特之販售通路及管道，亦無公
    定之價格，復可任意增減其分裝之數量，而每次買賣之價量
    ，亦可能隨時依市場貨源之供需情形、交易雙方之關係深淺
    、資力、對行情之認知、可能風險之評估、查緝是否嚴緊，
    及購買者被查獲時供述購買對象之可能性風險評估等事由異
    其標準，非可一概而論，是販賣之利得，誠非固定，縱使販
    賣之人從價差或量差中牟利方式互異，其意圖營利之非法販
    賣行為仍屬同一。又販賣利得，除經被告供明，或因帳冊記
    載致價量至臻明確外，確實難以究明。然一般民眾均普遍認
    知毒品價格非低、取得不易，且毒品交易向為政府查禁森嚴
    ，一經查獲，並對販毒者施以重罰，衡諸常情，倘非有利可
    圖，殊無必要甘冒持有毒品遭查獲、重罰之重大風險，無端
    親至交易處所交易毒品，徒招為警偵辦從事毒品販賣之風險
    。從而，除有足資認定提供他人毒品者基於非圖利意圖之特
    殊事由外，通常尚難因無法查悉其買進、賣出之差價，而認
    行為人無營利之意思，以免知過坦承者難辭重典，飾詞否認
    者反得逞僥倖，反失情理之平。又毒品危害防制條例所稱之
    「販賣」，係指有償之讓與行為，包括以「金錢買賣」或「
    以物易物」（即互易）等態樣在內；祇要行為人在主觀上有
    藉以營利之意圖，而在客觀上有以毒品換取金錢或其他財物
    之行為，即足當之；至於買賣毒品之金額或所換得財物之實
    際價值如何，以及行為人是否因而獲取價差或利潤，均不影
    響販賣毒品罪之成立。審酌被告於案發時為具有通常智識能
    力之成年人，其對於販賣毒品屬政府檢警機關嚴格取締之重
    罪，當無不知之理，苟無利潤可圖，衡情被告應不至於甘冒
    遭查緝法辦而罹重刑之風險，是被告林文懷就上開犯行，於
    主觀上確有藉販賣第三級毒品以營利之意圖甚明。
三、次按刑事偵查技術上有所謂之「誘捕偵查」，依美、日實務
    運作，「誘捕偵查」可區分為二種類型，一為「創造犯意型
    之誘捕偵查」，一為「提供機會型之誘捕偵查」。前者，係
    指行為人原無犯罪之意思，純因具有司法警察權者之設計誘
    陷，以唆使其萌生犯意，待其形式上符合著手於犯罪行為之
    實行時，再予逮捕者而言，實務上稱之為「陷害教唆」；後
    者，係指行為人原已犯罪或具有犯罪之意思，具有司法警察
    權之偵查人員於獲悉後為取得證據，僅係提供機會，以設計
    引誘之方式，佯與之為對合行為，使其暴露犯罪事證，待其
    著手於犯罪行為之實行時，予以逮捕、偵辦者而言，實務上
    稱此為「釣魚偵查」。關於「創造犯意型之誘捕偵查」所得
    證據資料，係司法警察以引誘或教唆犯罪之不正當手段，使
    原無犯罪故意之人因而萌生犯意而實行犯罪行為，進而蒐集
    其犯罪之證據而予以逮捕偵辦。縱其目的在於查緝犯罪，但
    其手段顯然違反憲法對於基本人權之保障，且已逾越偵查犯
    罪之必要程度，對於公共利益之維護並無意義，其因此等違
    反法定程序所取得之證據資料，應不具證據能力；而關於「
    提供機會型之誘捕偵查」型態之「釣魚偵查」，因屬偵查犯
    罪技巧之範疇，並未違反憲法對於基本人權之保障，且於公
    共利益之維護有其必要性，故依「釣魚」方式所蒐集之證據
    資料，非無證據能力（最高法院85年度第4 次刑事庭會議及
    同院97年度台上字第5667號判決意旨可資參照）。經查，本
    件係由成年共犯暱稱「LA.LA MOVE」之人，在通訊軟體上刊
    登毒品交易之訊息後，而由被告負責運送毒品給買家，經警
    執行網路巡邏並相約交易後，為警當場查獲，並逮捕前往交
    付毒品之被告，而扣得如上揭犯罪事實欄所示之毒品，足見
    本件警方僅係對原已具有犯罪故意之被告，以設計引誘之「
    釣魚」方式，使其暴露犯罪事證而予以逮捕偵辦，核與「陷
    害教唆」之情形迥然有別，則上開警方所實施之作為，當屬
    「提供機會型之誘捕偵查」，而非「創造犯意型之誘捕偵查
    」至明；又員警佯裝購買毒品，並無實際購毒之真意，惟被
    告既有販毒之故意，且依約交付毒品，即已著手實施販毒之
    行為，但因警察埋伏在側，伺機逮捕，事實上其與員警不能真
    正完成買賣毒品之行為，是被告本次行為應僅論以販賣未遂罪
    。
四、核被告所為，係犯毒品危害防制條例第4條第6項、第3項販
    賣第三級毒品未遂罪。被告意圖販賣而持有毒品之低度行為
    ，為販賣之高度行為所吸收，不另論罪。被告與暱稱「LA.L
    A MOVE」、「大亨堡滿貫」之人，就上開犯行有犯意聯絡及
    行為分擔，應論以共同正犯。被告已著手於販賣第三級毒品
    行為之實行而不遂，為未遂犯，應依刑法第25條第2 項規定
    ，按既遂犯之刑減輕之。另被告於警詢中及本院審理時就其
    共同販賣第三級毒品未遂之犯行，均已自白犯罪，業如前述
    ，爰依毒品危害防制條例第17條第2 項之規定遞減輕其刑。
五、爰以行為人責任為基礎，審酌被告行為時滿二十歲，不思以
    正當途徑獲取財物，明知毒品危害身心甚劇，且一經成癮，
    甚且影響社會治安，危害深遠，竟無視政府制定毒品危害防
    制條例杜絕毒品犯罪之禁令，而為本件販賣第三級毒品未遂
    犯行，助長施用毒品之行為，間接危害社會、國家，所為實
    屬不該，然考量本件販賣毒品之數量尚少、尚未成交，及犯
    罪動機、目的、手段、情節，兼衡被告行為時年紀尚輕，大
    學休學中之教育程度、父母失業、目前從事臨時工家境困難
    、父親手部肌肉萎縮、須負擔家中經濟（見本院卷第75頁）
    之智識程度及家庭經濟狀況，犯罪後自始坦承犯行之態度等
    一切情狀，量處如主文所示之刑，以資懲儆。末查，被告前
    未曾因故意犯罪而受有期徒刑以上刑之宣告，有臺灣高等法
    院被告前案紀錄表在卷可稽，因一時失慮致罹刑典，犯後已
    坦承犯行，犯後態度尚可，堪認被告經此次科刑教訓後，當
    知警惕，信無再犯之虞，因認其所受宣告之刑，以暫不執行
    為適當，爰予宣告緩刑3年，以啟自新，並觀後效。另為期
    被告能確實知所警惕，並建立正確法治觀念，爰依刑法第74
    條第2項第4款之規定，命被告應於判決確定之日起1年內向
    公庫支付2萬元，如未依期限履行，且情節重大者，檢察官
    得依法聲請法院撤銷緩刑宣告，附此敘明。
六、按毒品危害防制條例第18條第1項後段規定查獲之第三級、
    第四級毒品，無正當理由而擅自持有者，沒入銷燬之；此應
    沒入銷燬之毒品，專指查獲施用或持有（未成罪）之第三級
    、第四級毒品而言；倘屬同條例相關法條明文規定處罰之犯
    罪行為，即非該條項應依行政程序沒入銷燬之範圍；再同條
    例對於查獲之製造、運輸、販賣、意圖販賣而持有、以非法
    方法使人施用、引誘他人施用及轉讓、持有一定數量以上第
    三級、第四級毒品之沒收，並無特別規定，如其行為已構成
    犯罪，則該毒品即屬不受法律保護之違禁物，應回歸刑法之
    適用（最高法院98年度台上字第2889號、99年度台上字第27
    33號判決意旨參照）。扣案附表編號1、2所示之含有第三級
    毒品成分4-甲基甲基卡西酮成分之咖啡包12包(純質淨重3.9
    131公克)、愷他命1包(純質淨重1.7136公克)，係被告用以
    販賣所用之物，業據被告供承在卷，為本案查獲被告販賣未
    遂之第三級毒品，均屬違禁物，不問屬於犯罪行為人與否，
    均應依刑法第38條第1項之規定，宣告沒收之。至於包裝上
    開毒品之包裝袋，與含毒品成分之粉末於物理外觀上附合而
    難予析離，且如強予析離至完全無殘渣留存，將耗費相當之
    時間、人力與經費，於經濟上顯無實益，是依社會一般通念
    ，堪認該包裝袋已與查獲之含毒品成分粉末結合成為一體而
    無從強加析離，是上開含第三級毒品成分之粉末既屬違禁物
    ，其外包裝袋自亦應併予沒收之。又取樣經鑑驗耗損之部分
    ，因已滅失，此部分自無庸宣告沒收。再按犯同法第4條至
    第9條之罪者，其供犯罪所用之物，不問屬於犯罪行為人與
    否，均沒收之，毒品危害防制條例第19條第1項定有明文。
    附表編號5所示之銀色字樣珍珠白色包裝袋內含莓紅色粉末2
    包，未檢出含法定毒品成分，編號4之現金3萬元，與本件販
    賣無關，均不另為沒收之諭知。又查扣案附表編號3 之藍色
    三星手機1支（門號:0000000000號），係被告所有，供其本
    件聯絡販賣毒品交易事宜所用之物乙節，業據被告供承在卷
    ，是應依毒品危害防制條例第19條第1項規定宣告沒收之。
據上論斷，應依刑事訴訟法第299條第1項前段，判決如主文。
本案經檢察官羅雪舫提起公訴，由件察官黃明絹到庭執行職務。
中　　華　　民　　國　　111 　年　　11　　月　　17　　日
            刑事第五庭  審判長 法　官胡堅勤
　　　　　　　　　
　　　　　　　　　             法  官賴昱志
　　　　　　　　　
　　　　　　　　　             法  官王筱維
以上正本證明與原本無異
如不服本判決應於送達後20日內向本院提出上訴狀
                                書記官　林蔚然
　　　　　　　　　　　　　　　　
中　　華　　民　　國　　111 　年　　11　　月　　17　　日
附錄本案論罪科刑法條全文：
毒品危害防制條例第4條
製造、運輸、販賣第一級毒品者，處死刑或無期徒刑；處無期徒
刑者，得併科新臺幣三千萬元以下罰金。
製造、運輸、販賣第二級毒品者，處無期徒刑或十年以上有期徒
刑，得併科新臺幣一千五百萬元以下罰金。
製造、運輸、販賣第三級毒品者，處七年以上有期徒刑，得併科
新臺幣一千萬元以下罰金。
製造、運輸、販賣第四級毒品者，處五年以上十二年以下有期徒
刑，得併科新臺幣五百萬元以下罰金。
製造、運輸、販賣專供製造或施用毒品之器具者，處一年以上七
年以下有期徒刑，得併科新臺幣一百五十萬元以下罰金。
前五項之未遂犯罰之。

附表：

編號 物品 鑑驗結果 鑑定書 1 PHILIPP PLEIN品牌大金剛圖案黑色包裝袋內含淡黃色粉末12包 檢出第三級毒品4-甲基甲基卡西酮成分： 1.合計驗前淨重54.   7592公克 2.合計取1.4188公   克鑑定用罄 3.合計驗餘淨重53.   3404公克 4.合計純質淨重3.9   131公克） 1.臺北榮民總醫院111年6月10日北榮毒鑑字第C0000000號毒品成分鑑定書(一)(二)（偵卷第91至92頁） 2.臺北榮民總醫院111年6月10日北榮毒鑑字第C0000000-Q號毒品純度鑑定書（偵卷第95至96頁） 2 白色或透明晶體1包 檢出第三級毒品愷他命成分： 1.驗前淨重1.7164   公克 2.取0.0028公克鑑   定用罄 3.驗餘淨重1.7136   公克） 臺北榮民總醫院111年6月10日北榮毒鑑字第C0000000號毒品成分鑑定書(三)（偵卷第93頁） 3 藍色三星手機1支（門號:0000000000） 無 無 4 現金新臺幣3萬元 無 無 5 銀色字樣珍珠白色包裝袋內含莓紅色粉末2包 未檢出含法定毒品 臺北榮民總醫院111年6月10日北榮毒鑑字第C0000000號毒品成分鑑定書(二)(三)(四)（偵卷第92至94頁）